【裁判字號】    98,上訴,1177
【裁判日期】    980806
【裁判案由】    違反毒品危害防制條例
【裁判全文】
臺灣高等法院臺中分院刑事判決        98年度上訴字第1177號
上  訴  人  臺灣臺中地方法院檢察署檢察官
被      告  丁○○
指定辯護人  本院公設辯護人  丙○○
被      告  甲○○
                    現在臺灣臺中看守所附設戒治所執行中
選任辯護人  林志銘  律師
上列上訴人因被告等違反毒品危害防制條例案件，不服臺灣臺中
地方法院97年度訴字第4221號中華民國98年3月10日第一審判決
（起訴案號：臺灣臺中地方法院檢察署97年度偵字第5713號），
就原審諭知無罪部分提起上訴，本院判決如下：
    主  文
上訴駁回。
    理  由
一、公訴意旨略以：被告丁○○、甲○○基於販賣第一級毒品之
    犯意聯絡，以被告丁○○負責提供毒品，被告甲○○負責聯
    絡購買者並交貨且收取貨款，被告丁○○則於交易完成後，
    無償提供毒品予被告甲○○施用或給付現金之分工方式，於
    97年2月18日，委由被告甲○○出面，在臺中縣之清泉岡軍
    營附近，以新臺幣（下同）6,000元代價，販賣第一級毒品
    海洛因予戊○○，並當場收取價款。嗣於97年2月20日，經
    警持票搜索臺中縣神岡鄉○○路45巷9號2樓之甲○○處所，
    並扣得海洛因8包（毛重4.8公克）、電子磅秤1臺，且自在
    場之丁○○身上扣得海洛因5包（毛重4.5公克）、安非他命
    2包（毛重1.7公克）、毒品分裝袋50個、毒品及砂糖攪拌袋
    10個及吸食過摻有海洛因香菸1支，因認被告丁○○與甲○○共同涉犯販賣第一級毒品海洛因罪嫌云云。
二、按犯罪事實應依證據認定之，無證據不得認定犯罪事實；不
    能證明被告犯罪者，應諭知無罪之判決，刑事訴訟法第154
    條第2項、第301條第1項分別定有明文。又認定犯罪事實之
    證據係指足以認定被告確有犯罪行為之積極證據而言，該項
    證據自須適合於被告犯罪事實之認定，始得採為斷罪資料（
    最高法院29年上字第3105號判例要旨參照）。且刑事訴訟上
    證明之資料，無論其為直接或間接證據，均須達於通常一般
    之人均不致有所懷疑，而得確信其為真實之程度，始得據為
    有罪之認定，若其關於被告是否犯罪之證明未能達此程度，
    而有合理懷疑之存在，致使無從形成有罪之確信，根據「罪
    證有疑，利於被告」之證據法則，即不得遽為不利被告之認
    定（最高法院76年台上字第4982號判例意旨參照）。
三、本件公訴意旨認被告等2人涉犯販賣第一級毒品罪嫌，無非
    以如附表一所示之事證為其論據；惟訊之被告甲○○堅詞否
    認上開犯行，並辯稱伊未販賣海洛因予戊○○等語；被告丁○○經合法傳喚未到庭，惟據其於原審審理時亦堅詞否認此
    部分犯行，辯稱伊不認識戊○○，伊並未與甲○○共同販賣
    毒品等語。
四、經查：
  (一)證據能力方面：
  (1)按被告以外之人於偵訊中向檢察官所為之陳述，除顯有不可
    信之情況者外，得為證據，刑事訴訟法第159條之1第2項分
    別定有明文。而所謂不可信情況之認定，法院應審酌被告以
    外之人於陳述時之外在環境及情況，例如：陳述時之心理狀
    況、有無受到外力干擾等，以為判斷之依據，故係決定陳述
    有無證據能力，而非決定陳述內容之證明力。是被告以外之
    人前於偵查中已具結而為證述，除反對該項供述得具有證據
    能力之一方，已釋明「顯有不可信之情況」之理由外，皆得
    為證據；又司法實務運作上，咸認偵查中檢察官向被告以外
    之人所取得之陳述，原則上均能遵守法律規定，不致違法取
    供，被告以外之人於偵查中依法應具結者已具結，向檢察官
    所為之陳述，原則上具有證據能力。本案證人戊○○、甲○○於檢察官偵查時以證人身份作證，經檢察官告以具結之義
    務及偽證之處罰，並經具結而陳述，其2人陳述之內容及偵
    訊筆錄記載要旨，經原審勘驗檢察官偵訊錄影錄音光碟結果
    詳如附表二、三所示，兩者核無不符之處，有原審勘驗筆錄
    在卷可稽；復無證據顯示證人戊○○、甲○○有遭受強暴、
    脅迫、詐欺、利誘等外力干擾等情事，雖證人甲○○、戊○○於檢察官偵訊時均未朗讀結文，惟經原審勘驗檢察官偵訊
    錄影錄音光碟結果，檢察官訊問證人甲○○時，係告以「問
    ：來我們現在要請你當證人簽名具結，具結的意思是說，你
    等一下說的是實話，說謊話是偽證罪，最高可處有期徒刑七
    年以上偽證罪嫌」（見原審卷第204頁反面），而訊問證人
    戊○○時，係告以「你就是講實話就好，你不要去誣陷別人
    ，就是講實話是最單純的，願不願意來作證，來釐清案情」
    等語（見原審卷第208頁），可知證人甲○○及證人戊○○
    均已明白結文「據實陳述，並無匿、飾、增、減」之真實意
    義，則證人甲○○、戊○○於偵訊時之具結自生具結之效力
    （最高法院96年度臺上字第4365號判決意旨參照）。又證人
    甲○○、戊○○於原審審理時均經到庭具結作證，行交互詰
    問，有結文在卷為憑，其2人於偵查中之陳述，均已得透過
    審判程序之詰問檢驗，而取得作為證據之資格。至檢察官偵
    訊中雖漏未告知證人甲○○有拒絕證言之權利，惟本院審酌
    被告甲○○就其與本案有關之持有及施用毒品案件於檢察官
    偵訊時均坦承犯行，其已對自己認罪之犯行作證，被告甲○○於偵查中之陳述，自未侵害其不自證己罪之權利，且為維
    護社會安全秩序，此部分證據之取得固未符法定程序，惟依
    刑事訴訟法第158條之4規定，仍有證據能力。
  (2)按被告以外之人（包括證人、鑑定人、告訴人、被害人及共
    同被告等）於司法警察官或司法警察調查中所為之陳述，與
    審判中不符時，其先前之陳述具有較可信之特別情況，且為
    證明犯罪事實存否所必要者，得為證據，刑事訴訟法第159
    條之2定有明文。其立法本旨係以證人於審判外之言詞或書
    面陳述，屬於傳聞證據，此項證據，當事人無從直接對於原
    供述者加以詰問，以擔保其真實性，法院亦無從直接接觸證
    人而審酌其證言之憑信性，違背直接審理及言詞審理之原則
    ，除具有必要性及信用性情況之除外者外，原則上不認其有
    容許性，自不具證據能力（最高法院97年度上字第4837號判
    決意旨參照）；惟法院倘已依據當事人聲請傳喚證人到庭接
    受檢辯雙方之交互詰問，則法院既已透過直接、言詞審理方
    式檢驗過該證人之前所為證述，當事人之反對詰問權已受到
    保障得以完全行使之情況下，該等審判外證據除有其他法定
    事由（例如：非基於國家公權力正當行使所取得或私人非法
    取得等，而有害公共利益，即以一般證據排除法則為判斷）
    ，應認該審判外供述已得透過審判程序之詰問檢驗，而取得
    作為證據之資格，亦即其審判外供述與審判中供述相符部分
    ，顯然已經構成具備可信之特別情狀，當然有證據資格，其
    不符部分，作為檢視審判中所為供述可信與否之彈劾證據，
    當無不許之理，最高法院97年度台上字第4370號判決意旨亦
    採認上開說明。本案證人甲○○、戊○○（即A1）於警詢之
    陳述，固均屬於傳聞證據，而其中證人甲○○於警詢之陳述
    內容及警詢筆錄記載要旨，經原審勘驗警詢錄音光碟結果詳
    如附表四所示，兩者核無不符之處，有原審勘驗筆錄在卷可
    稽；而該陳述雖屬被告以外之人於審判外之陳述，但其2人
    於原審法院審理時均經傳喚到庭具結作證，行交互詰問，有
    結文在卷為憑，依照上開說明，已得透過審判程序之詰問檢
    驗，而取得作為證據之資格，故其於警詢之供述，與法院審
    理中之證述不符部分，自容許以之作為彈劾其等於法院審理
    時所為陳述之憑信性，用以爭執其先後不一致陳述之證明力
    ，合先敘明。
  (二)按施用毒品者，其所稱向某人購買之供述，須補強證據以擔
    保其供述之真實性。良以施用毒品者其供述之憑信性本不及
    於一般人，況施用毒品者其供出來源，因而破獲者，法律復
    規定得減輕其刑，其有為偵查機關誘導、或為邀輕典而為不
    實之陳述之可能，其供述之真實性自有合理之懷疑。是參諸
    最高法院一貫之見解，認施用毒品者關於其向某人購買毒品
    之供述，必須補強證據佐證，以擔保其供述之真實性，俾貫
    徹刑事訴訟無罪推定及嚴格證明之基本原則。又關於毒品施
    用者其所稱向某人購買毒品之供述，必須補強證據佐證，係
    指毒品購買者之供述縱使並無瑕疵，仍須補強證據佐證而言
    ，以擔保其供述之真實性。該所謂補強證據，必須與施用毒
    品者關於相關毒品交易之供述，具有相當程度之關聯性，且
    足使一般人對於施用毒品者之供述無合理之懷疑存在，而得
    確信其為真實，始足當之（最高法院96年度台上字第4974號
    判決意旨參照）。至於施用毒品者實際是否因而獲得減輕其
    刑之寬典？以及其陳述時是否依法具結？先後陳述次數之多
    寡、內容是否一致？等情，均非足以擔保其關於毒品來源之
    陳述之真實性之補強證據，不能資為其關於毒品來源之陳述
    是否與事實相符之判斷依據（最高法院97年度台上字第2470
    號判決意旨參照）。
  (三)證人戊○○固於警詢、偵查中曾證述伊如何向被告甲○○購
    買第一級毒品海洛因云云，惟究明其陳述之憑信性如下：
  (1)證人戊○○因施用毒品海洛因案，於97年2月18日為警緝獲
    其持有0.7公克之海洛因1小包，雖其於97年2月19日上午11
    時30分警詢中曾以代號A1之身份證稱「我身上持有之毒品海
    洛英就是跟他（指甲○○）買的」云云；惟其同時證稱「（
    問：你要檢舉何人持有槍械及涉嫌販賣毒品案？）該名男子
    叫甲○○」、「97年1月底左右，我和甲○○一起出去，他
    從．．．車上置物櫃內拿出乙把90手槍及一盒子彈給我看，
    並說樓上還有乙把一樣手槍」、「都藏放在其二樓租屋房內
    」云云（見中縣豐警偵字第0970001184號卷宗第18頁）；旋
    經警據以聲請原審法院核發搜索票，於97年2月20日前往臺
    中縣神岡鄉○○路45巷9號2樓被告甲○○租住處搜索結果，
    並未查獲任何槍彈，有臺中縣警察局豐原分局搜索筆錄、扣
    案物品目錄表在卷可稽（見中縣豐警偵字第0970001184號卷
    宗第20頁以下），則證人戊○○以代號A1之身份所述上情是
    否真實，並非無疑，尚難遽信為真。
  (2)又觀諸證人戊○○於97年2月19日上午9時56分警詢初訊時證
    稱「（問：警方所查獲你持有之毒品如何取得？價錢為何？
    ．．．）我是向一位綽號阿成、年約40歲左右之男子以每包
    0.7公克代價新台幣4000元購買的。我不知道他的真實年籍
    資料。都是在臺中縣清水鎮○○里○○○路上遇見時直接向
    他購買」等語（見中縣豐警偵字第0970001117號卷宗第3頁
    ）；核與證人戊○○以代號A1之身份簡略證稱「我身上持有
    之毒品海洛英就是跟他（指甲○○）買的」云云，二者明顯
    不符，益難採信證人戊○○此部分不利於被告甲○○之陳述
    。
  (3)證人戊○○於偵查中雖證述伊如何向被告甲○○購買第一級
    毒品海洛因云云（其陳述內容詳如附表三編號7所示），惟
    其於偵查中初係供述「（問：0.7公克的海洛英從何而來？
    ）在清水，向阿成買的」、「（問：提示甲○○口卡照片，
    你所謂的阿成是否是照片上這個人？）不是」等語（其陳述
    內容詳如附表三編號1、2、3、4所示，見97年4月2日偵訊筆
    錄），此核與證人戊○○於警詢初訊時證稱伊係「向綽號阿
    成者購買」等情相符；又證人戊○○於原審審理時具結證稱
    「（問：之前在97年2月19日警詢、同日偵訊筆錄中，供述
    毒品是綽號阿成年約40歲男子以4千元價錢購買，是否實在
    ？）是」、「（問：你在之前警詢、偵訊筆錄表示是在阿成
    購買，為何今日表示是向阿祥購買，究竟你向何人購買為真
    ？）阿祥」、「（問：你知道阿祥真實姓名為何？）不知道
    」、「（問：你為何在97年4月2日偵訊時具結證述，當天被
    查獲的0.7公克海洛因是甲○○拿給你，並向你收取新臺幣6
    千元？）因為當時我人沒有吸毒，所以人已神智不清」等語
    （見原審97年12月23日審判筆錄）。則證人戊○○就其向何
    人購買毒品海洛因一節，於警詢、原審中均曾證稱伊係「向
    綽號阿成（年約40歲男子）以4千元價錢購買」，而被告甲○○年齡為60歲之人，與證人戊○○所述綽號「阿成」係年
    約40歲男子之年齡特徵明顯不符，且證人戊○○於偵查中就
    毒品交易之價額、地點，與其於警詢中之陳述內容亦不同，
    又其於偵查中已明確供述綽號阿成之人不是被告甲○○，尚
    無從僅憑證人戊○○於偵查中曾改口證述伊向被告甲○○購
    買第一級毒品海洛因云云，遽認被告甲○○有販賣0.7公克
    的海洛英予證人戊○○之犯行。
  (5)綜上所述，證人戊○○於警詢、偵查中所為之上開證言，難
    認為真實。
  (四)查販賣毒品者，其主觀上須有營利之意圖，客觀上須有販賣
    之行為，而構成販賣毒品海洛因罪之重要行為，有買賣雙方
    磋商毒品交易時間、地點、金額數量、及交付毒品、收取價
    款等等，尚難僅憑行為人交付毒品，遽予論斷其係販賣該毒
    品。本件被告甲○○於警詢中固曾供述證人戊○○所持有之
    0.7公克海洛英係伊所交付云云（其陳述內容詳如附表四所
    示），另於偵訊中供稱伊身上持有之8小包海洛英係被告丁○○所交付云云（其陳述內容詳如附表二所示），惟查無任
    何積極證據足資認定被告甲○○於上開時間有與證人戊○○
    就毒品交易之地點、金額、數量等重要行為進行磋商或收取
    價款等行為，被告甲○○此部分自白，並無任何補強證據可
    以擔保其供述之真實性，則依上開說明，無從逕憑被告甲○○此部分陳述，遽行推論被告甲○○有販賣該0.7公克海洛
    英1包之犯行，更無從據以採為不利於被告丁○○之認定。
  (五)末查被告丁○○、甲○○經警查獲時均有施用毒用海洛因之
    犯行（見警詢筆錄），而一般施用毒品者，常見身上攜有毒
    品及相關施用之器具，則被告甲○○供稱扣案之海洛因8 包
    係其所有供己施用之毒品等語；又被告丁○○供稱其身上扣
    得海洛因5包（毛重4.5公克）、安非他命2包（毛重1.7公克
    ）、毒品分裝袋50個、「毒品及砂糖攪拌袋」10個、吸食過
    摻有海洛因香菸1支均係其所有供己施用毒品之物等語，難
    認有何違常之處；且扣案之電子磅秤1臺，亦查無證據證明
    係被告丁○○或甲○○所有供販賣毒品之用，復查無證據足
    資證明上開扣押物係供被告丁○○、甲○○販賣第一級毒品
    海洛因予證人戊○○所用之物，尚無從採為不利於被告丁○○、甲○○之認定。
  (六)綜上所述，檢察官所舉之如附表一所示證據，均不足以使本
    院達到超越合理懷疑之有罪確信。此外，復查無其他證據足
    資證明被告丁○○、甲○○有檢察官所指販賣第一級毒品犯
    行，被告丁○○、甲○○被訴販賣第一級毒品犯行尚無法證
    明。
五、按刑事訴訟法第161條已於91年2月8日修正公布，其第1項規
    定檢察官就被告犯罪事實，應負舉證責任，並指出證明之方
    法。因此，檢察官對於起訴之犯罪事實，應負提出證據及說
    服之實質舉證責任。倘其所提出之證據，不足為被告有罪之
    積極證明，或其指出證明之方法，無從說服法院以形成被告
    有罪之心證，基於無罪推定之原則，自應為被告無罪判決之
    諭知（最高法院92年度臺上字第128號判例要旨參照）。本
    件被告丁○○、甲○○被訴販賣第一級毒品犯行既無法證明
    ，揆諸前揭法條規定及說明，自應諭知被告丁○○、甲○○
    無罪。原審判決以被告等犯罪不能證明，諭知無罪之判決，
    並無不合。檢察官上訴意旨仍執前詞，指摘原判決不當，其
    上訴為無理由，應予駁回。
六、被告丁○○經合法傳喚，無正當理由而未到庭，爰不待其陳
    述逕行判決。
據上論斷，應依刑事訴訟法第371條、第368條，判決如主文。
本案經檢察官乙○○到庭執行職務。
中    華    民    國    98    年    8     月    6     日
            刑事第七庭    審判長法  官  林  榮  龍
                                法  官  張  惠  立
                                法  官  鄭  永  玉
以上正本證明與原本無異。
如不服本判決應於收受送達後十日內向本院提出上訴書狀，其未
敘述上訴理由者，並得於提起上訴後十日內向本院補提理由書狀
（均須按他造當事人之人數附繕本）「切勿逕送上級法院」。
                                書記官    瑞  芳
中    華    民    國    98    年    8     月    6     日
 ┌──────────────────────────────────────┐
 │附表一                                                                      │
 ├──┬───────────┬───────────────────────┤
 │編號│     證據名稱         │   待證事實                                   │
 ├──┼───────────┼───────────────────────┤
 │1   │被告丁○○於偵查中之供│警方於上開時、地，扣得上開海洛因5包（毛重4.5公│
 │    │述                    │克）、安非他命2包（毛重1.7公克）、毒品分裝袋50│
 │    │                      │個、毒品及砂糖攪拌袋10個均為被告丁○○所有。  │
 ├──┼───────────┼───────────────────────┤
 │2   │被告甲○○於警詢之供述│(一)上開扣案海洛因8包為被告丁○○提供予被告呂金 │
 │    │（97年2月21日）       │  龍，若有人欲購買時即轉手他人，並收取價款予被│
 │    │                      │  告丁○○，收取金額約1萬元 後，被告丁○○會給│
 │    │                      │  被告甲○○約1000元。                        │
 │    │                      │(二)被告甲○○曾代證人戊○○向被告丁○○以5000元│
 │    │                      │  代價，購買海洛因0.7公克。                   │
 ├──┼───────────┼───────────────────────┤
 │3   │證人戊○○於警詢及偵查│上開被訴事實                                  │
 │    │中之證述              │                                              │
 ├──┼───────────┼───────────────────────┤
 │4   │上開扣案海洛因8 包（毛│被告甲○○持有超出個人施用量之毒品並持有分裝供│
 │    │重4.8公克）、電子磅秤 │販售毒品毒品工具                              │
 │    │1台                   │                                              │
 ├──┼───────────┼───────────────────────┤
 │5   │上開扣案海洛因5 包（毛│被告丁○○持有超出個人施用量之毒品並持有分裝供│
 │    │重4.5公克）、毒品分裝 │販售毒品毒品工具                              │
 │    │袋50 個、毒品及砂糖攪 │                                              │
 │    │拌袋10個              │                                              │
 ├──┼───────────┼───────────────────────┤
 │6   │自證人戊○○所扣得0.7 │上開被訴事實                                  │
 │    │公克海洛因            │                                              │
 └──┴───────────┴───────────────────────┘
┌─────────────────────────────────────────┐
│附表二：證人即共同被告甲○○97年2月21日偵訊筆錄                                   │
├──┬──────────────────┬───────────────────┤
│編號│筆    錄    記    載     內    容   │原審勘驗光碟結果                      │
├──┼──────────────────┼───────────────────┤
│ 1  │「（問：你施用毒品海洛英是向何人購買│「（問：你施用的海洛因是向誰買來的？）│
│    │？）是丁○○在我家給我的，他給我1次 │我沒有向他買，是他給我吸的」、「（問：│
│    │海洛英，就是前天那1次，我1月間施用的│誰給你的？）那個．．．」、「（問：謝宗│
│    │海洛英是向綽號小雄買的」。          │龍嗎？）對」、「（問：那你97年1月間施 │
│    │                                    │用的海洛因是怎麼來的？）是一個叫小雄拿│
│    │                                    │的」。                                │
├──┼──────────────────┼───────────────────┤
│2   │「（問：昨天被警方查獲何物？）海洛英│「（問：那8包是誰的？）向他拿的，是他 │
│    │8包，丁○○給我的，我自己要用的」。 │給我的」、「（問：是甲○○給你的？）不│
│    │                                    │是啦，是丁○○給我的」、「（問：他要叫│
│    │                                    │你拿去給誰？）沒有，我自己要用的」。  │
├──┼──────────────────┼───────────────────┤
│3   │「（問：戊○○在97.02.18日被警方查獲│「（問：戊○○在2月18號被警察抓到有海 │
│    │海洛英0.7公克，他說海洛英是向你買的 │洛因0.7公克，他是說5,000元向你買的？）│
│    │？）沒有賣他」。                    │沒有，我沒有賣他」。                  │
├──┼──────────────────┼───────────────────┤
│4   │「（問：昨天被警方查獲何物？）海洛英│「（問：你被查扣那8包海洛因怎麼來的？ │
│    │8包，丁○○給我的，我自己要用的」。 │）我跟他（即丁○○）要的」。          │
├──┼──────────────────┼───────────────────┤
│5   │「（問：查扣8包海洛因如何來？）昨天 │「（問：你說他給你幾包？）他給我3包」 │
│    │下午我要去牽車之前，在我的住處向謝宗│、「（問：他給你3包你自己怎麼分的？） │
│    │龍要的，他載己○○來我住處。我．．．│我就弄成小包裝」、「（問：是用什麼方法│
│    │拜託他三包海洛英給我止痛，我再分為8 │分的？）就弄大概的數量後用倒的」、「（│
│    │包」。                              │問：然後自己分成8包？）嘿啦，這樣要用 │
│    │                                    │比較方便」。                          │
└──┴──────────────────┴───────────────────┘
┌─────────────────────────────────────────┐
│附表三：證人戊○○97年4月2日偵訊筆錄                                              │
├──┬──────────────────┬───────────────────┤
│編號│筆    錄    記    載     內    容   │原審勘驗光碟結果                      │
├──┼──────────────────┼───────────────────┤
│ 1  │「（問：0.7公克的海洛英從何而來？） │「（問：這0.7公克的海洛因是從何而來的 │
│    │在清水，向阿成買的」。              │？）去清水買的」、「（問：去清水然後怎│
│    │                                    │樣？）去清水跟人家買的」、「（問：跟誰│
│    │                                    │買的？）他的正名（意指真實姓名）我不知│
│    │                                    │道」、「（問：那你都叫他什麼？）跟他不│
│    │                                    │認識啦。問：你都叫他什麼？）阿成啦」。│
├──┼──────────────────┼───────────────────┤
│2   │「（問：提示甲○○口卡照片，你所謂的│「（問：你所謂的這個阿成，是否是這個呂│
│    │阿成是否是照片上這個人？）不是」。  │金龍，提示之？）不是」。              │
├──┼──────────────────┼───────────────────┤
│3   │「（問：提示A1警詢筆錄，筆錄上說賣毒│「（問：筆錄上面說賣毒品的是這個甲○○│
│    │品是甲○○，有何意見？）這不是我說的│？）哼」、「（問：到底是不是你講的？）│
│    │，不是跟他買的」。                  │不是」、「（問：不是你講的？）不是跟他│
│    │                                    │買的」。                              │
├──┼──────────────────┼───────────────────┤
│4   │「（問：如不是跟他買的，你為何說是他│「（問：不是跟他買的那你為什麼會，你怎│
│    │？）他之前有打過我，警察就找我指證他│麼會說是他？）他（甲○○）之前就是有打│
│    │」。                                │過我，警察又要抓他，他（警方）就叫我指│
│    │                                    │證他（甲○○）」。                    │
├──┼──────────────────┼───────────────────┤
│5   │「（問：提示甲○○警詢筆錄，他說毒品│「（問：那為什麼他要講說他幫你買的？怎│
│    │是他幫你買的，為何你還說是阿成？）真│麼會這樣？）沈默不語」、「（問：當時這│
│    │的不是」、「（問：當時你制作A1筆錄時│個你製作A1的筆錄時候，你是否已經很明確│
│    │，是否知毒品不是甲○○賣給你的？）知│的知道說這個毒品不是甲○○賣給你的？）│
│    │道」、「（問：既然知道，為何還在警詢│知道」、「（問：你真的知道？）點頭表示│
│    │中，指證甲○○賣毒品給你？）因為之前│肯定」、「（問：既然知道那為何呢，為何│
│    │他打過我」、「（問：若你知他沒有賣毒│還在警詢當中指證這個甲○○賣毒品給你？│
│    │品給你，你在警詢中若說是他賣毒品給你│）就是他之前打過我，警方又要．．．」、│
│    │，這是疑涉誣告，有何意見？）是跟呂金│「（問：如果你真的誣告人家的話，那你就│
│    │龍買的」。                          │是要負誣告的刑責，也很簡單，就是每個人│
│    │                                    │做事每個人負責，他如果真的有賣毒品給你│
│    │                                    │的話，就是要負賣毒品的責任，如果他沒有│
│    │                                    │，你卻去誣告他的話，那就是你要負誣告的│
│    │                                    │責任，這樣很公平，來你有什麼意見？）（│
│    │                                    │思考5 、6 秒後）報告我是跟他買的」。  │
├──┼──────────────────┼───────────────────┤
│6   │「（問：為何剛剛推說是跟阿成買的？）│「（問：在哪裡遇到的？）：車上」、「（│
│    │之前開庭有遇到他，我開竊盜案件地檢，│問：囚車上是不是？）是」、「（問：然後│
│    │在囚車上遇到，他說，他跟小龍買的，他│呢？）他就叫我幫他」、「（問：他就叫你│
│    │叫我說『他打我才會指證他』」。      │怎樣？）他說他是跟那個另外一個小龍，跟│
│    │                                    │他買的」、「（問：他說他跟誰買的？）小│
│    │                                    │龍」、「（問：他叫你要怎麼講？）就是說│
│    │                                    │他打我」、「（問：就是怎樣？）他打我，│
│    │                                    │我才會指證他這樣」、「（問：人，就是講│
│    │                                    │實話是最單純的，願不願意來作證，來釐清│
│    │                                    │案情就是現在？）報告檢察官我真的不是跟│
│    │                                    │我的舅公（甲○○）買的，我是拜託他」。│
├──┼──────────────────┼───────────────────┤
│7   │身分由被告轉為證人：                │「（問：沒關係你就講實話，你現在願不願│
│    │「（問：查扣0.7公克海洛因是誰給你的 │意作證？）點頭表示肯定，願意（證人徐慶│
│    │？）甲○○」、「（問：何時何地給你？│貴當庭簽名具結）（證人戊○○當庭並未朗│
│    │）查扣當天早上，在清泉崗軍營旁邊」、│讀結文）」。                          │
│    │「（問：甲○○拿0.7公克海洛因是誰給 │「（問：檢察官問你喔，查扣到這個0.7公 │
│    │你時，有無收錢？）有，收新台幣6千」 │克的海洛因是誰給你的？）甲○○」、「（│
│    │、「（問：0.7公克海洛英價格是否是6千│問：你被抓到的當天？）對」、「（問：在│
│    │？）我不知道，我是拿錢叫他幫我買。」│哪裡給你的？）清泉岡那邊」、「（問：清│
│    │「（問：他拿6千，他中間賺多少利潤？ │泉岡哪邊？）軍營旁邊」、「（問：那這個│
│    │）我不知道」、「（問：他拿6千，你知 │甲○○拿0.7公克的海洛因給你的時候，有 │
│    │不知道他向別人拿要多少成本？）我不知│沒有跟你收錢？）有」、「（問：收多少錢│
│    │道」、「（問：你是向他買還是委託他幫│？）6,000」、「（問：新臺幣嗎？）點頭 │
│    │你買？）託他幫我買」、「（問：他幫你│表示肯定」、「（問：0.7公克的海洛因價 │
│    │買，有無好處？）我不知道，應該是有，│格是6,000（元）嗎？）我不知道，我拿   │
│    │我會拿一些給甲○○」、「（問：你拿6 │6,000叫他幫我買這樣子」、「（問：那他 │
│    │千元給甲○○，你還要拿一些海洛英給呂│拿這個6,000元中間賺取多少利潤？）我不 │
│    │金龍，是否合理？）他幫我買，我請他的│知道」、「（問：你拿6,000元給這個呂金 │
│    │」、「（問：提示甲○○警詢筆錄，他說│龍，你還要拿一些海洛因給甲○○，這合理│
│    │丁○○免費提供給他毒品，有人購買時再│嗎？）就是他幫我去買的阿，就是要請他這│
│    │轉手給他，並收取金額給丁○○，有何意│樣子」、「（問：要請他？）對．．．他跟│
│    │見？）他沒有跟我說，他有在賣，他說如│誰拿的我自己都不知道」、「（問：他自己│
│    │果我要拿東西，打電話給他，他有地方可│都講如果有人欲購買的話，他再轉手給他人│
│    │以拿」。                            │，再把金額給丁○○？）他跟我說的時候是│
│    │                                    │說，我要東西他要幫我買這樣子，我不知道│
│    │                                    │他跟誰拿的」、「（問：好你再講一次，你│
│    │                                    │說什麼？）就是他沒有跟我說他有在賣，如│
│    │                                    │果我要拿東西就跟他說他會幫我去買，他說│
│    │                                    │他有地方可以拿」。                    │
└──┴──────────────────┴───────────────────┘
┌─────────────────────────────────────────┐
│附表四：證人即共同被告甲○○97年2月21日警詢筆錄                                   │
├──┬──────────────────┬───────────────────┤
│編號│筆    錄    記    載     內    容   │原審勘驗光碟結果                      │
├──┼──────────────────┼───────────────────┤
│ 1  │「（問：警方於97年2月18日，查獲徐慶 │「（問：我們查獲戊○○持有一級毒品海洛│
│    │貴時供述他所持有一級毒品海洛英0.7公 │因0.7公克，是跟你購買的正確嗎？）不正 │
│    │克，係以新臺幣5000元向你購買的，是否│確」、「（問：請說明？）他算是我的姪子│
│    │屬實？）不屬實，不是我賣給他，我只是│，我沒拿東西（毒品）賣他，東西（毒品）│
│    │幫戊○○購買毒品」。                │不是我賣給他的」、「（問：東西（毒品）│
│    │                                    │是你拿給他的阿？）我替他拿的，但是沒賣│
│    │                                    │他」、「（問：對啦，但是轉手是你接手的│
│    │                                    │，所以說他現在是跟你拿的沒錯，這是事實│
│    │                                    │，你不能說這不是事實？）我拿給他的沒錯│
│    │                                    │，但是我沒賣他」、「（問：但是你有跟他│
│    │                                    │收錢阿，這就是我要你說明的地方？）我替│
│    │                                    │他拿的，替他買的」                    │
├──┼──────────────────┼───────────────────┤
│2   │「（問：該一級毒品海洛英0.7公克，係 │「（問：這0.7公克跟人買多少錢？）5千元│
│    │以何價錢向何人購買的？）是以新臺幣  │」、「（問：跟誰買的？）小龍」、「（警│
│    │5000元向小龍購得（警方提示身分證指認│方提示身分證，問：是不是這個叫丁○○這│
│    │小龍係丁○○無誤）」。              │個人？）被告瞇著眼端詳了數秒後回答：很│
│    │                                    │像」、「（問：是就是，不是就不是？）嗯│
│    │                                    │」。                                  │
├──┼──────────────────┼───────────────────┤
│3   │「（問：警方查獲你持有之毒品海洛英共│「（問：那個昨天你被警方查到那8包是不 │
│    │有8小包，是否也是向丁○○購得？）我 │是也是跟他購買的？）不是買的，是他給我│
│    │沒有向他購買，是他提供給我的」。    │的」。                                │
├──┼──────────────────┼───────────────────┤
│4   │「（問：丁○○免費提供給你毒品海洛英│「（問：他免費給你這個要做什麼？）人艱│
│    │吸食做何用途？）丁○○免費提供給我毒│苦骨刺疼痛他給我那個的」、「（問：都是│
│    │品海洛英吸食，另若有人欲購買時，我再│要給你用的？）對阿」、「（問：我跟你說│
│    │轉手給他人，並收取金額交給丁○○」  │啦，他免費拿這些給你是要人家要拿就跟你│
│    │。                                  │拿？你要用的時候給你用？）優囉」、「（│
│    │                                    │問：不是優囉，你要照實講阿，不然這樣無│
│    │                                    │法吻合阿？你再說一遍）算如果有人要我幫│
│    │                                    │他送出去，我如果艱苦的時候就拿起來用」│
│    │                                    │、「（問：所以你幫他送出去給別人就對了│
│    │                                    │？）是」、「（問：然後收回來的錢再交給│
│    │                                    │他？）對啦」。                        │
├──┼──────────────────┼───────────────────┤
│5   │「（問：你轉手毒品海洛英後，收取金錢│「（問：你轉手出去後收到的錢全部拿給他│
│    │交給丁○○後，如何拆帳？）」我將毒品│還是折一個數目再給他？）折一個數目再給│
│    │交易出去後，待收取之現金一萬元左右再│他」、「（問：折多少數目？）大概一萬元│
│    │交與丁○○，他會給我我1000元左右」。│」、「（問：比如說你交給他一萬元後他會│
│    │                                    │拿多少給你？）大概一千元」、「（問：他│
│    │                                    │們在那邊聊天用藥，你是否有跟他順便拆帳│
│    │                                    │拿錢給他？）沒有啦，就聊天，如果有（毒│
│    │                                    │品）他就拿給我，沒有就沒有，沒有很常拿│
│    │                                    │」、「（問：他就拿藥（即毒品）給你，他│
│    │                                    │拿藥給你，你是不是就要拿錢給他？）對啦│
│    │                                    │」。                                  │
├──┼──────────────────┼───────────────────┤
│6   │「（問：丁○○何時開始至你租屋處販賣│「（問：所以從阿貴被查獲時開始，是不是│
│    │毒品？）他從戊○○遭警方查獲之毒品開│？）黑阿（表示肯定）」、「（問：這還是│
│    │始販毒，約1 星期左右」。            │湊不起來阿，12月初就那個啦？）但是當時│
│    │                                    │沒有在賣阿」、「（問：當時說是從你那邊│
│    │                                    │拿（毒品）的阿？從你那邊調貨的？）沒有│
│    │                                    │啦，我都到這邊來了有就有沒有就沒有，沒│
│    │                                    │必要騙，騙這個也沒意思」、「（問：你就│
│    │                                    │是在騙阿，沒有照事實講阿？）沒有啦。我│
│    │                                    │就是照你的意思講的，怎麼說沒有照事實」│
│    │                                    │、「（問：上禮拜嗎？）是」。          │
├──┼──────────────────┼───────────────────┤
│7   │「（問：丁○○如何與你認識，何人提議│「（問：丁○○如何與你認識？）：經朋友│
│    │販賣毒品海洛英？）朋友介紹認識，是謝│介紹」、「（問：是你提議還是他（指謝宗│
│    │宗龍提議要我幫他運送毒品海洛英給購買│龍）提議要發藥？）他（指丁○○）啦」、│
│    │者的，他會給我佣金花用和免費吸食毒品│「（問：是他提議請你幫他送的？）嗯」、│
│    │」、「（問：從認識丁○○至遭警方查獲│「（問：然後他免費供你吸食？）嗯」、「│
│    │為止，丁○○給你之現金共多少？）他只│（問：丁○○到目前為止給你多少錢？）1 │
│    │拿給我1 次新臺幣1000元」。          │次而已」、「（問：1 次多少錢？）1千而 │
│    │                                    │已」。                                │
└──┴──────────────────┴───────────────────┘


司法院資訊處製作；財團法人民間司法改革基金會備份。
